臺北高等行政法院判決　　　　　　　　　　　　　　九十三年度訴字第二三七二號
　　　　　　　　　　　　　　　.
　　原　　　告　亞太興氟碳建材有限公司
　　代　表　人　甲○○董事）.
　　訴訟代理人　丙○○
　　被　　　告　行政院勞工委員會
　　代　表　人　陳　菊（主任委員）
　　訴訟代理人　戊○○
　　　　　　　　丁○○
　　　　　　　　乙○○
右當事人間因就業服務法事件，原告不服行政院中華民國九十三年二月二十四日院臺
訴字第○九三○○八一七二三號訴願決定，提起行政訴訟。本院判決如左：
　　主  文
原告之訴駁回。
訴訟費用由原告負擔。
　　事  實
一、事實概要：原告前經被告以民國（下同）九十一年六月四日勞職外字第○九一○
    二九九七七三號函核准許可重新招募外國人二名（下稱系爭招募許可），在桃園
    縣桃園市○○路八三八號三樓之三從事製造業工作。嗣原告於九十二年七月十五
    日以原核准聘僱之二名外國人已聘僱期滿出境，向被告申請核發新招募二名外國
    人之入國許可。其間臺北縣政府警察局新莊分局（下稱新莊分局）於九十二年四
    月九日查獲原告非法容留訴外人劉俊華所聘僱之外國人BARILLA LIZA PADIT及
    BARILLA ALBERTO JR PADIT（下稱二名外勞），從事配色及鋁板組裝工作，違反
    行為時就業服務法第四十四條規定，經臺北縣政府依同法第六十三條規定，以九
    十二年六月三十日北府勞動字第○九二○四○九○六四號處分書（下稱台北縣政
    府罰鍰處分）處原告罰鍰新臺幣（下同）十五萬元。被告以原告違反行為時就業
    服務法第四十四條規定，依同法第五十四條第一項第十四款及第七十二條第一款
    規定，以九十二年七月二十一日勞職外字第○九二○三三六五四九號函（下稱原
    處分）原告，自即日起廢止該會九十一年六月四日勞職外字第○九一○二九九七
    七三號函核准原告重新招募外國人名額二名及不予核發新招募外國人二名之入國
    許可。原告不服，提起訴願，嗣經行政院訴願決定駁回，遂提起本件行政訴訟。
二、兩造聲明：
　(一)原告聲明求為判決：
  　1.訴願決定、原處分均撤銷。
  　2.被告應作成准許核發原告新招募外國人二名之入國許可之行政處分。
  　3.訴訟費用由被告負擔。
　(二)被告聲明求為判決：如主文所示。
三、兩造之爭點：
    原告是否有非法容留二名外勞從事工作之情事？
　(一)原告主張之理由：
    1.原告某離職員工謊報原告公司僱用非法外勞，案經新莊分局將外籍人員帶回查
      證，並未發現原告非法僱用外勞情事，且當場釋回。原告若僱用非法外勞，該
      二名外勞是否應立即遣返出境？何以新莊分局當場釋回所有外勞？
    2.當警方將外勞帶回分局時，訴外人劉俊華與原告代表人甲○○均一同到分局但
      分局卻只單就劉俊華做筆錄而未詢問原告代表人，基於此二名看護工歸劉俊華
      所有，申請使用地址即警方查訪地址台北縣林口鄉○○路七二－三六號，因此
      劉俊華為顧及自身權益當然將所有不利於自身的理由全歸咎於原告。且當時劉
      、樊兩位都在場何以警方只問劉俊華不問甲○○？倘當時問的是甲○○其結果
      是否又不同？
　　3.劉俊華乃台灣威斯霸公司（下稱負責人威斯霸公司），營運作業地址即台北縣
      林口鄉○○路七二－三六號，此除有租賃契約可證明外，尚有威斯霸公司進貨
      單、請款單、出貨單、掛號郵件可證。
    4.原告已有合法外勞何需冒險僱用非法？難道原告不知道一旦被查獲不但要罰錢
      還會被取消名額？此已非警方第一次查訪，早於約九十二年四月九日前新莊分
      局已來查詢過亦有將所有外勞集合在辦公室一一查驗，其結果認定原告為合法
      使用外勞，當場釋放警方隨即離去，難道警方分不出合法非法？需得要再次查
      訪才能定案？
    5.訴外人劉俊華供稱，因其與原告公司負責人是股東合夥關係等語，係指劉俊華
      與原告公司代表人甲○○個人另行合作設立經營威斯霸公司。劉俊華並非為原
      告公司之股東亦與原告公司無任何合作關係。是此，劉俊華斷無理由指派其所
      僱用之二名外勞為原告公司工作。
    6.依二名外勞於員警訊問之供述，渠等二人確係受僱於劉俊華，受劉俊華指派工
      作。劉俊華與原告公司毫無關係，怎可能指派其所僱用的二名外勞為原告公司
      工作？再者，設若該二名外勞係為原告公司工作為何係受劉俊華指派？足證該
      二名外勞確實非原告公司所僱用，亦非為原告公司工作。
　　7.台北縣林口鄉○○路七二－三六號除為原告公司廠址外亦為威斯霸公司之地址
      ，被告忽略台灣威斯霸公司在前揭地址營業之事實。
　(二)被告主張之理由：
    1.按就業服務法第四十四條規定，任何人不得非法容留外國人從事工作。第五十
      四條第一項第四款、第十四款規定，雇主聘僱外國人從事第四十六條第一項第
      八款至第十一款規定之工作，曾非法僱用外國人工作、違反本法或依第四十八
      條第二項、第三項、第四十九條所發布之命令者，中央主管機關應不予核發招
      募許可、聘僱許可或展延聘僱許可；其已核發招募許可者，得中止引進。本法
      第五十七條第一款規定，雇主聘僱外國人不得有下列情事：一、聘僱未經許可
      、許可失效或他人所申請聘僱之外國人。本法第七十二條第一款規定，雇主有
      第五十四條第一項各款所定情事之一者，應廢止其招募許可及聘僱許可之一部
      或全部。
    2.查本件原告非法容留劉俊華所聘僱之二名外勞於原告處從事配色及鋁鈑組裝工
      作，此除經新莊分局於九十二年四月九日所查獲外，且經台北縣政府九十二年
      六月三十日北府勞動字第○九二○四○九○六四號處分書對原告處以十五萬元
      之罰鍰在案，並有該二名外勞之合法雇主劉俊華以及該二名外勞於九十二年四
      月九日於新莊分局所製作之偵訊筆錄可參。稽之偵訊筆錄，員警訊問劉俊華「
      警方人員依據民眾檢舉於九十二年四月九日上午九時零分許在林口鄉○○路七
      十二之三十六號（亞太興公司）所查獲之菲律賓監護工（BARILLA LIZA PADIT
      ）當時正在亞太興公司配色等工作及另一名監護工BARILLA ALBERTO JR PADIT
      ）當時也在亞太興公司從事組裝工作，現場被警方查獲。˙˙˙」，劉俊華供
      稱，因其與原告公司負責人是股東合夥關係，因當時原告公司（即亞太興公司
      ）缺人手需要幫忙，所以才叫該兩位外勞幫忙工作，該兩名外勞均斷斷續續在
      原告公司內幫忙，期間約半年之久；而該二名外勞亦於員警訊問「警方人員於
      九十二年四月九日九時零分許，前往臺北縣林口鄉○○路七十二之三十六號（
      亞太興業氟太建材有限公司）內，實施訪視時查獲你與另名同案之菲律賓籍監
      護工等二名，涉嫌從事鋁板組等非工作，該名監護工是否為你本人？˙˙˙」
      分別供稱「是的，為我本人沒錯˙˙˙。今天因我老闆的工廠工作較忙，所以
      老闆才叫我到工廠內幫忙，是劉俊華先生叫我到工廠幫忙，這些是我自願的，
      是組裝鐵類之工作」、「我自入境時間起，不特定時間為原雇主劉俊華代為從
      事鋁板組裝工作」。由此可證原告確有非法容留外國人工作之違法情事，因此
      被告依就業服務法第五十四條第一項第十四款、第七十二條之規定所作成之處
      分，於法並無不合。
    3.雖原告主張稱原告若僱用非法外勞，該二名外勞是否應立即遣返出境？何以新
      莊分局當場釋回所有外勞？並續任其職於原僱主。˙˙˙。劉俊華乃威斯霸公
      司負責人，營運作業地址即臺北縣林口鄉○○路七十二之三十六號˙˙˙云云
      。惟查於偵查筆錄中劉俊華已明確供述因其與甲○○是股東合夥關係，而甲○
      ○係原告公司之負責人，因當時原告公司缺人手需要幫忙，所以才叫該二名外
      國人至原告公司幫忙工作，且原告所提出之租賃契約其租賃之房地竟空白未填
      ，此一租約之真實性亦非無疑。
    4.另依原告於行政訴訟起訴狀所附證五之雇主姓名及地址為原告公司及桃園縣林
      口鄉○○路七十二之三十六號（亦即為警方查獲原告非法留用外國人之地址）
      ，且被告前於九十二年十一月二十五日勞職外字第○九二○二一○○七二號函
      請台北縣政府警察局新莊分局針對訴願補充理由書內所述疑點再查。經該分局
      於九十二年十二月五日以新警外字第○九二○○五○八○八號函回覆略以，「
      本分局於九十二年十二月三日十五時二十分許，派員至台北縣林口鄉○○路七
      十二之三十六號，經訪視後，確定該址為亞太興氟碳建材有限公司無誤」，足
      證原告狀稱該址係原告租予威斯霸公司，顯係自相矛盾。
　　理  由
一、原告起訴主張：原告於九十一年六月四日獲被告核發系爭招募許可，嗣因所聘僱
    之二名外國人已聘僱期滿出境，乃於九十二年七月十五日向被告申請核發新招募
    二名外國人之入國許可，詎被告以原告違反行為時就業服務法第四十四條規定，
    依同法第五十四條第一項第十四款及第七十二條第一款規定，廢止系爭招募許可
    ，並就新招募外國人二名之入國許可部分予以否准，於法有違，為此訴請如聲明
    所示云云。
二、被告則以：原告非法容留訴外人劉俊華所聘僱之二名外勞，於原告設於台北縣林
    口鄉南勢村七二－三六號工廠從事配色及鋁板組裝工作，經新莊分局於九十二年
    四月九日查獲，且經台北縣政府認有違反就業服務法第四十四條之規定之情事，
    依同法第六十三條第一項之規定對原告處以十五萬元之罰鍰，並經原告繳納在案
    ，爰依法作成原處分等語置辯。
三、本件兩造不爭之原告於九十一年六月四日獲被告核發系爭招募許可，嗣因所聘僱
    之二名外國人已聘僱期滿出境，乃於九十二年七月十五日向被告申請核發新招募
    二名外國人之入國許可，九十二年四月九日新莊分局在台北縣林口鄉南勢村七二
    －三六號工廠查獲劉俊華所聘僱之二名外勞從事配色及鋁板組裝工作等情，並有
    雇主聘僱外籍勞工申請書、系爭招募許可函、旅客搭機證明、台北縣政府就業服
    務法罰鍰處分書、新莊分局九十二年四月十六日新警外字第○九二○○一一九一
    五號函、警方檢查現場訪視紀錄表、偵訊筆錄、外勞居留資料查詢、中華民國外
    僑居留證、現場照片及原處分附於原處分卷可稽，堪認為真實。
四、按就業服務法第四十四條規定：「任何人不得非法容留外國人從事工作。」第五
    十四條第一項第十四款及第二項規定：「雇主聘僱外國人從事第四十六條第一項
    第八款至第十一款規定之工作，有下列情事之一者，中央主管機關應不予核發招
    募許可、聘僱許可或展延聘僱許可；其已核發招募許可者，得中止引進：：：：
    一四違反本法或依第四十八條第二項、第三項、第四十九條所發布之命令。：：
    ：前項第三款至第十五款規定情事，以申請之日前二年內發生者為限。」第七十
    二條第一款規定：「雇主有下列情事之一者，應廢止其招募許可及聘僱許可之一
    部或全部：一有第五十四條第一項各款所定情事之一。」是本件之爭執，厥在於
    原告是否有非法容留二名外勞從事工作之情事？
五、經查：
  (一)本件依係新莊分局於九十二年四月九日實施訪視時發現查獲菲律賓監護工
    BARILLA LIZA PADIT當時正在原告公司擔任色等工作及另一名監護工BARILLA
    ALBERTO JR PADIT在現場負責組裝工作，有警方檢查現場訪視紀錄表附於原處分
    卷可稽。查依BARILLA LIZA PADIT於偵訊時陳稱：「（問：警方人員於九十二年
    四月九日九時零分許，前往臺北縣林口鄉○○路七十二之三十六號亞太興業氟太
    建材有限公司內，實施訪視時查獲你與另名同案之菲律賓籍監護工BARILLA
    ALBERTO JR PADIT：：：涉嫌從事鋁板組裝等非法工作，該名監護工是否為你本
    人？）是的，我本人沒錯。：：：（問：你於何時開始至為警查獲處所工作？從
    事何項工作？係由何人所指派或授意？）我自入境時間起，不特定時間為雇主劉
    俊華代為從事鋁板組裝等工作，係由原雇主劉俊華告訴我去做的。：：：」及
    BARILLA ALBERTO JR PADIT於偵訊時陳稱：「：：：（問：你於何時開始至為警
    查獲處所內工作？從事何項工作？係由何人所指派或授意？你從事工廠內何類型
    工作？）今天因我老闆的工廠工作較忙，所以老闆才叫我到工廠內幫忙，是劉俊
    華先生叫我到工廠幫忙，這些是我自願的，是組裝鐵類之工作」，此有偵訊筆錄
    筆錄附於原處分卷可參，是被告抗辯二名外勞於新莊分局查獲當時確有在臺北縣
    林口鄉○○路七十二之三十六號從事鋁板組裝等工作之事實，為可採信。
  (二)再依劉俊華於偵訊時陳稱：「（問：警方人員依據民眾檢舉於九十二年四月九日
    上午九時零分許在林口鄉○○路七十二之三十六號亞太興公司所查獲之菲律賓監
    護工BARILLA LIZA PADIT：：：當時正在亞太興公司配色等工作及另一名監護工
    BARILLA ALBERTO JR PADIT：：：當時也在亞太興公司從事組裝工作，現場被警
    方查獲？警方查獲當時你有無在場？該兩名外勞是不是你所僱用？）我有在場，
    是我所僱用監護我爸爸劉萬榮屬實。：：：（問：為何你所申請的兩名外勞會在
    甲○○所有之亞太興公司內幫忙工作？）因為我與樊先生是股東合夥關係，因當
    時缺人手需要幫忙，所以我才叫該兩位外勞幫忙工作。（問：該兩名外勞至何時
    起至甲○○所有之亞太興公司內幫忙？）該兩名外勞均斷斷續續在該公司內幫忙
    ，期間約半年之久。（問：該兩名外勞之薪資為何人所支付？如何計算？每日工
    作時段如何？）薪資由我每月支付，每月新台幣一萬五千八百元，每日工作時段
    不定。：：：」此亦有偵訊筆錄附於原處分卷可按，再徵諸原告不爭查獲當時所
    拍攝之照片，位於外勞後方之機器係原告所有，是被告抗辯二名外勞於查獲當時
    係為原告公司工作亦屬有據。
  (三)至原告主張，原告之代表人甲○○係威斯霸公司之股東，反之，劉俊華並非原告
    之股東，且該台北縣林口鄉○○路七十二之三十六號廠址，設有三家工廠，並提
    出公司董事股東名冊二件、租賃契約及照片為證，惟查：
    1.查依原告所提出附卷之租賃契約，雖訂有期限自九十年五月一日至九十三年四
      月三十日，且有租金六萬元之約定，至使用範圍則全無記載，惟查依原告所陳
      該台北縣林口鄉○○路七十二之三十六號廠址，有八百坪大，設有三家工廠，
      其未就使用範圍約定，已與常情有違，再查該威斯霸公司既係營利事業，則其
      所支付之租金，當可列為成本，於申報營利事業所得稅時加以扣除，且依法原
      告亦應申報此筆所得，惟均未見原告提出該二公司相關申報資料，僅以「當時
      雙方講好，由貨款中扣除」（見言詞辯論筆錄），難採信其為真實。
    2.再本件縱信租賃契約及照片等為真實，認威斯霸公司亦設廠於同址，然查本件
      經被告於九十二年十一月二十五日函請新莊分局訪視並查證，依該分局九十二
      年十二月五日新警外字第○九二○○五○八○八號函復「確定該址為亞太興氟
      碳建材有限公司無誤」，此有該函附於原處分卷可參；且依該函所附之劉俊華
      九十一年度綜合所得稅各類所得資料清單所示，劉俊華於九十一年度自原告取
      得薪資一、○五九、五九六元，至威斯霸公司方面則全無記載；而依同函所附
      之劉俊華之華南商業銀行龜山分行活期儲蓄存款存摺記載，原告分別於九十一
      年十一月六日、十二月六日、九十二年一月六日、三月六日、四月七日各轉帳
      八六、八○○元，另於九十一年十月七日轉帳一八八、八○○元、九十二年一
      月二十九日轉帳一四五、一六○元、同年五月六日轉帳八五；八七六元及同年
      六月六日轉帳五七、三○○元至上開帳戶。是劉俊華雖非原告之股東，然由以
      上薪資及轉帳資料可證劉俊華係受僱於原告，則劉俊華所陳述由其指示其所僱
      用之二名外勞幫忙原告工作一節，即非無可採。又原告既不爭查獲當時立於外
      勞後方之機器係原告所有，已如前述，則本件亦當無原告指摘警方誤威斯霸公
      司為原告公司之誤。
六、綜上所述，原告之主張，尚非可採。原處分認原告有違反就業服務法第四十四條
    之情事，依同法第五十四條第一項第十四款及第七十二條第一款規定，廢止系爭
    招募許可，並否准原告所為核發新招募二名外國人之入國許可之申請，認事用法
    ，均無違誤，原告訴請如聲明所示，為無理由，應予駁回。
據上論結，本件原告之訴為無理由，爰依行政訴訟法第九十八條第三項前段，判決如
主文。
中　　華　　民　　國　　九十三　　　年　　　九　　　　月　　　九　　　　日
                 臺 北 高 等 行 政 法 院   第 四 庭
                                審 判 長 法  官　王　立　杰
                                         法  官　胡  方  新
                                         法  官　王　碧　芳
右為正本係照原本做成。
如不服本判決，應於送達後二十日內，向本院提出上訴狀並表明上訴理由，如於本判
決宣示後送達前提起上訴者，應於判決送達後二十日內補提上訴理由書（須按他造人
數附繕本）。
中　　　華　　　民　　　國　　九十三　　年　　　九　　　月　　　九　　　日
                                         法院書記官 鄭 聚 恩
